【裁判字號】    98,交聲,278
【裁判日期】    980923
【裁判案由】    違反道路交通管理處罰條例聲明異議
【裁判全文】
臺灣基隆地方法院交通事件裁定         98年度交聲字第278號
移送機關即  交通部公路總局台北區監理所基隆監理站
原處分機關
異  議  人  乙○○
即受處分人
上列受處分人因違反道路交通管理處罰條例案件，對於交通部公
路總局臺北區監理所基隆監理站98年07月15日所為之處分（原處
分案號：基監字第裁42-Z00000000號），聲明異議，本院裁定如
下：
    主  文
異議駁回。
    理  由
一、原處分意旨略以：本件異議人即受處分人（下稱異議人）乙
    ○○駕駛車號477-RA號自用一般大貨車，於民國98年5 月7
    日12時20分許，行經國道一號南向19至21公里，因有「行駛
    高速公路未依規定車道行駛（大型車違規行駛內側車道）」
    違規，遂經內政部警政署國道公路警察舉第一警察隊執勤員
    警（下稱舉發機關）攔停，以異議人所有之上揭車輛有違反
    道路交通管理處罰條例第33條第1 項第3 款，以Z0000000 0
    號通知單舉發之。後異議人不服舉發，於應到案日期前向原
    處分機關提出申訴，經原處分機關函請舉發單位調查結果，
    仍認異議人有上述違規行為，即於98年7 月15日爰依道路交
    通管理處罰條例第33條第1 項第3 款之規定，裁處新台幣
    5000元整，並依63條第1 項第1 款記違規點數1 點，於法應
    無不合等語。
二、聲明異議意旨略以：異議人於上揭時間駕駛477-RA號大貨車
    雖有行駛在國道一號南向19至21公里該路段之內側車道，然
    係因當時外側車道速度較慢，所以才行駛至內側車道。而當
    時外側車道之車速一直比內側車道車速慢，異議人才繼續行
    駛在內側車道，且當時無適當距離（即前方約100 公尺、外
    側車道前後車距達100 公尺）可以轉回外側車道，異議人並
    無違反何規定，請舉發單位提出採證影片證明異議人有佔用
    內側車道之事實，若僅以口頭指訴異議人有上述違規之事實
    而舉發，異議人無法接受，為此提出異議，請求撤銷原處分
    云云。
三、按「汽車行駛於高速公路、快速公路或設站管制之道路，不
    遵使用限制、禁止、行車管制及管理事項之管制規則而有下
    列行為者，處汽車駕駛人新臺幣3000元以上6000元以下罰鍰
    ：．．．三、未依規定行駛車道。」、「汽車駕駛人有下列
    各款所列條款之一者，除依原條款處罰鍰外，並予記點：一
    、有第33條第1 項、第2 項、第38條第1 項、第40條、第45
    條、第47條第1 款至第3 款、第48條、第49條或第60條第1
    項、第2 項第1 款、第2 款情形之一者，各記違規點數1 點
    。」道路交通管理處罰條例第33條第1 項第3 款、第63條第
    1 項第1 款別定有明文。又汽車行駛高速公路及快速公路，
    其車道之使用，除因交通事故及道路施工依臨時或可移動標
    誌指示或交通勤務警察指揮外，應依設置之交通標誌、標線
    或號誌之規定，無設置者，應依下列規定：大型車應行駛於
    外側車道，並得暫時利用緊臨外側車道之車道超越前車，高
    速公路及快速公路交通管制規則第8 條第1 項第2 款亦規定
    甚明。
四、經查：
    (一)本件異議人於98年5 月7 日12時20分，駕駛車牌號碼477-
      RA號一般自用大貨車行經國道一號南向19至21公里處，並
      於該路段行駛於內側車道之事實，業據異議人自承在卷。
      又證人即本件查獲警員甲○○於本院調查時證述：伊當時
      在國道一號南下17公里處執行交通違規取締、事故預防巡
      邏勤務，該路段為2 車道，伊在國道一號南下17公里處發
      現異議人駕車行駛在內側車道，伊即駕車跟隨在後，途中
      異議人沒有要變換至外側車道之跡象，直到尾隨至南下21
      公里處時，伊即開警示燈、鳴警報，示意對異議人攔停。
      當時異議人車輛車速約時速90至100 公里，而外側車道車
      流正常、車輛沒有很多，車速大約也是時速90至100 公里
      左右，與內側車道車速差不多，依當時車流狀況，異議人
      有很多機會可以變換至外側車道，但異議人當時沒有超車
      或變換車道之意思，一直佔用內側車道，並無異議人所稱
      當時安全距離不夠，才無法變換至外側車道之情況等語（
      詳本院卷98年8 月26日訊問筆錄）。從而，證人甲○○就
      舉發異議人「行駛高速公路未依規定車道行駛（大型車違
      規行駛內側車道）」之過程、情節詳述明確，而證人甲○
      ○係執行勤之員警，其對交通違規取締受有專門訓練，且
      以證人與異議人素不相識，亦無怨隙，應無甘冒自身觸犯
      偽證罪之風險而設詞誣攀異議人之理。再交通警員製單舉
      發違反道路交通處罰條例所列之違規事實，本質上係公務
      員依法執行職務之行為，如有枉法構陷或為不實記載之行
      為，亦需負擔嚴厲之刑事責任，國家並以此擔保公務員能
      忠實執行職務，如無其他證據顯示舉發警員有誤認或故意
      構陷之情事時，應認證人甲○○上開證述，應屬可採。況
      被告駕車行經國道一號南向19至21公里該路段，長達3 公
      里，且斯時內外側車道車速相當，車流不多等節，業據證
      人甲○○證述如上，按理異議人於超越行駛於外側車道之
      前車後，如減速並加上已行駛在內側車道3 公里之相當距
      離，應無不能變換至外側車道之理，核與塞車或車流量量
      多、車速慢，致無法變換車道之情形迥異，益徵異議人所
      辯，不足為採。
    (二)又員警稽查違反道路交通安全規則之各種違規行為，本有
      不同之執行方法，就超速、酒醉駕車之酒測值而言，固非
      輔以科學工具，實難僅憑執勤者之五官知覺判斷之，而就
      本件「行駛高速公路未依規定車道行駛」違規行為而言，
      以執勤者之目擊即可確定；且執行勤務警員製單舉發違反
      道路交通管理處罰條例所列之違規事實，本質上為行政處
      分，係公務員基於職務上權力，依法就特定之具體事件所
      為具有公法上效果之單方行政行為，基於公務員為公法上
      行為具有公信力之原則，該行政處分當可被推定為真正，
      其據以依法處分之事實認定亦為真正無誤。本此公信原則
      ，立法者以道路交通管理處罰條例第92條第3 項之授權，
      賦予行政機關訂定違反道路交通管理事件統一裁罰基準及
      處理細則，使執勤員警得當機處分，以達其維護交通秩序
      、安全之行政目的，故員警舉發各項道路交通違規事由，
      倘受限於交通違規事實發生之即時性、急迫性，而由員警
      依其親身見聞經過，填製通知單並舉發汽車駕駛人交通違
      規事實，且於事後到庭接受法院訊問，並給予異議人當面
      質疑之機會，亦屬法之所許。異議人就該證人所述見聞經
      過之真實性倘有質疑，除依法定交互詢問程序加以檢驗外
      ，亦不得僅因證人之個人身分、地位或與當事人之關係而
      謂其不得作證，或憑己意指為必須代以其他特定之證據方
      法，此在證人業已具結願依偽證罰則擔保證言可信之場合
      ，尤屬當然。上開證人甲○○業就本件違規事實證述明確
      ，異議人以舉發單位未提出採證影片證明異議人有佔用內
      側車道之事實而為抗辯，復無法就該執勤員警之舉發可能
      錯誤，提出相關證據以供調查，則執勤員警甲○○基於維
      護交通秩序、公眾安全職責所為之舉發，自應受合法、正
      確之推定，從而，異議人「行駛高速公路未依規定車道行
      駛（大型車違規行駛內側車道）」之違規事實堪可認定。
五、綜上所述，異議人確實於前述時地駕駛上開自用一般大貨車
    有「行駛高速公路未依規定車道行駛（大型車違規行駛內側
    車道）」之違規行為，從而原處分機關依道路交通管理處罰
    條例第33條第1 項第1 款、第63條第1 項第1 款及違反道路
    交通管理事件統一裁罰基準表等規定，於98年7 月15日以基
    監字第裁42-Z00000000號裁決書裁處受處分人罰鍰5,000 元
    ，並記違規點數1 點，並無違誤。本件異議為無理由，應予
    駁回。
六、據上論斷，應依道路交通案件處理辦法第19條，裁定如主文
    。
中    華    民    國    98    年    9     月    23    日
                    交通法庭法  官  黃梅淑
以上正本證明與原本無異。
對於本件裁定如有不服，應於收受送達後5 日內，向本院提出抗
告書狀，敘述抗告之理由，抗告於臺灣高等法院。
中    華    民    國    98    年    9     月    23    日
                            書記官  盧鏡合


司法院資訊處製作；財團法人民間司法改革基金會備份。
